【裁判字號】    99,訴,620
【裁判日期】    991223
【裁判案由】    損害賠償
【裁判全文】
臺灣彰化地方法院民事判決  99年度訴字第620號
原      告  梁振
訴訟代理人  梁閔發
            林清貴
被      告  林厚德
            華風汽車旅運股份有限公司
上  一  人
法定代理人  王淑娟
共      同
訴訟代理人  賴天偉
上列被告林厚德因業務過失傷害案件（本院99 年度交簡字第911
號），經原告提起刑事附帶民事訴訟請求損害賠償，經本院刑事
庭裁定移送前來（本院99年度交簡附民字第38號），本院於民國
99年12 月9 日言詞辯論終結，判決如下：
    主      文
被告等應連帶給付原告新臺幣拾萬壹仟零肆拾捌元，及自民國
九十九年七月六日起至清償日止，按年息百分之五計算之利息。
原告其餘之訴駁回。
本判決原告勝訴部分得假執行，但被告等以新臺幣拾萬壹仟零
肆拾捌元為原告預供擔保，得免為假執行。
原告其餘假執行之聲請駁回。
    事實及理由
壹、程序事項：
一、按訴狀送達後，原告不得將原訴變更或追加他訴，但請求之
    基礎事實同一、擴張或減縮應受判決事項之聲明者，不在此
    限，民事訴訟法第255條第1項第2、3款定有明文。本件原告
    於起訴時，係聲明請求「被告應連帶給付原告新臺幣（下同
    ）3,692,849 元，及自起訴狀繕本送達翌日起至清償日止按
    年息百分之5 計算之利息」，嗣於起訴狀送達後之民國（下
    同）99年12月9 日言詞辯論程序中，減縮訴之聲明為「被告
    應連帶給付原告3,685,521 元，及自起訴狀繕本送達翌日起
    至清償日止按年息百分之5 計算之利息」，核係減縮應受判
    決事項之聲明，依前揭規定，自應准許。
二、本件被告華風汽車旅運股份有限公司（下稱華風公司）之法
    定代理人於起訴時原為許振芳，嗣於訴訟中變更為王淑娟，
    而王淑娟業已具狀聲明承受訴訟，經核並無不合，應予准許
    。
貳、實體事項：
一、原告主張：
（一）被告林厚德係被告華風公司之司機，平日以駕駛營業用大
      客車載運學生上下學為業，為從事業務之人，於98年7 月
      24日上午6 時49分許，駕駛車牌號碼610-DD號營業用大客
      車，沿彰化縣秀水鄉○○村○○路○ 段由北往南方向行使
      ，途經該路段112 巷口時，本應注意汽車行經無號誌之交
      岔路口時，應減速慢行，並注意車前狀況，隨時採取必要
      之安全措施等規定，且行經未劃設行人穿越道之交岔路口
      ，遇有行人穿越道路時，無論有無交通指揮人員指揮或號
      誌標誌，應暫停讓行人先行通過，而依當時情形日間自然
      光線、天氣晴，道路路面乾燥，且道路路面無缺陷、無障
      礙物、視距良好，並無不能注意之情事，仍疏未注意車前
      狀況，於行人即原告牽腳踏車自上開巷口欲穿越馬路時，
      煞車不及，撞及原告，原告因此受有骨盆閉鎖性骨折、左
      側前臂撕裂傷併肌腱及血管損傷、腹部挫傷併血腫等傷害
      。
（二）按汽車行經未劃設行人穿越道之交岔路口，遇有行人穿越
      道路時，無論有無交通指揮人員指揮或號誌指示，均應暫
      停讓行人先行通過，道路交通安全規則第103 條第3 項訂
      有明文。次按因故意或過失不法侵害他人權利者，負損害
      賠償責任；汽車、機車或其他非依軌道行駛之動力車輛，
      在使用中加損害於他人者，駕駛人應賠償因此所生之損害
      ；不法侵害他人之身體或健康者，對於被害人因此喪失或
      減少勞動能力或增加生活上之需要時，應負損害賠償責；
      不法侵害他人之身體、健康、名譽、自由、信用、隱私、
      貞操，或不法侵害其他人格法益而情節重大者，被害人雖
      非財產上之損害，亦得請求賠償相當之金額；受僱人因執
      行職務，不法侵害他人之權利者，由僱用人與行為人連帶
      負損害賠償責任，民法第184 條第1 項前段、第191 條之
      2 、第193 條、第195 條、第188 條亦有明文。本件被告
      林厚德係於執行業務駕駛中，遇有行人穿越道路時，疏未
      注意，未讓行人先行，導致原告受有上述之傷害，是被告
      林厚德對於上開事故應負過失之責任，其過失與原告之所
      受之傷害間具有相當因果之關係。又被告林厚德為被告華
      風公司所屬之司機，故原告自得依上揭之規定，請求被告
      林厚德，及其僱用人即被告華風公司負連帶賠償之責。
（三）原告因被告林厚德之過失行為受有損害如下：
    1.醫療費部分：原告因本件車禍受傷至醫院治療，支出醫療
      費用共計48,175元，惟依損益相抵及臺灣省彰化縣區車輛
      行車事故鑑定之意見，被告等應負擔百分之70之肇事責任
      ，故被告等應負擔醫療費用33,723元（計算式：48,175×
      70% ＝33,723，元以下四捨五入，以下同）。
    2.增加生活上之支出：原告自發生本件交通事故以來，日常
      生活均需專人在旁協助，且因此導致罹患帕金森氏症，終
      身均有專人看護之必要，是以97年度臺灣地區68歲男性平
      均餘命15.33 年，每月看護費用30,000元，依霍夫曼係數
      年別單利百分之5 計算，原告需支付看護費用4,073,997
      元（計算式：30,000×135.000000000 ＝4, 073,997）。
      又依臺灣省彰化縣區車輛行車事故鑑定之意見，被告等應
      負擔百分之70之肇事責任，故被告等應負擔之看護費用為
      2,851,798 元（計算式：4,073,997 ×70% ＝2,851,798
      ）。
    3.精神慰撫金：原告因此事故，致日常生活均需旁人協助，
      心理、身體均造成如此重大之傷害，故爰請求800,000 元
      之精神慰撫金。
（四）並聲明：1.被告等應連帶給付3,685,521 元，並自起訴狀
      繕本送達之翌日起至清償日止，按年息百分之5 計算之利
      息。2.願供擔保，請准宣告假執行。3.訴訟費用由被告等
      連帶負擔。
二、被告等則以：對於原告主張其受有本件侵權行為之事實並不
    爭執，然被告林厚德駕駛營業用大客車未注意車前狀況雖為
    本件交通事故事主因，原告對於本件車禍事故之發生亦與有
    過失，故被告等之賠償責任應依過失比例酌減之；又原告所
    受傷勢應無須終身看護，且原告縱罹有帕金森氏症或為疝氣
    之手術，亦與本件事故無關；另原告請求精神慰撫金800,00
    0 元尚屬過高；復被告林厚德、華風公司已分別給付55,175
    元、80,000元予原告，均應於本件被告等之賠償金額中加以
    扣除等語，資為抗辯。並聲明：1.原告之訴及假執行之聲請
    均駁回。2.如受不利之判決，願供擔保，請准宣告免為假執
    行。3.訴訟費用由原告負擔。
三、兩造不爭執事項：
（一）被告林厚德係被告華風公司僱用之司機，平日以駕駛營業
      用大客車載運學生上下學為業，為從事業務之人，於98年
      7 月24日上午6 時49分許，駕駛車牌號碼610-DD號營業用
      大客車，沿彰化縣秀水鄉○○村○○路○ 段由北往南方向
      行使，途經該路段112 巷口時，本應注意汽車行經無號誌
      之交岔路口時，應減速慢行，並注意車前狀況，隨時採取
      必要之安全措施等規定，且行經未劃設行人穿越道之交岔
      路口，遇有行人穿越道路時，無論有無交通指揮人員指揮
      或號誌標誌，應暫停讓行人先行通過，而依當時情形日間
      自然光線、天氣晴，道路路面乾燥，且道路路面無缺陷、
      無障礙物、視距良好，並無不能注意之情事，仍疏未注意
      車前狀況，於行人即原告牽腳踏車自上開巷口欲穿越馬路
      時，煞車不及，撞及原告，原告因此受有骨盆閉鎖性骨折
      、左側前臂撕裂傷併肌腱及血管損傷、腹部挫傷併血腫等
      傷害。
（二）本件車禍事故發生後，被告華風公司已給付80,000元予原
      告，被告林厚德已給付55,175元予原告。
（三）於本件車禍事故中，被告具有百分之70的肇事責任，原告
      具有百分之30的肇事責任。
（四）原告98年12月間所為之疝氣修補手術與本件車禍事故無關
      。
（五）原告因本件車禍事故，所需看護期間支出之看護費用為一
      個月30,000元。
（六）原告因本件車禍事故，所需支出之醫療費用為48,175元。
四、得心證之理由：
（一）被告林厚德係被告華風公司僱用之司機，平日以駕駛營業
      用大客車載運學生上下學為業，為從事業務之人，於98年
      7 月24日上午6 時49分許，駕駛車牌號碼610-DD號營業用
      大客車，沿彰化縣秀水鄉○○村○○路○ 段由北往南方向
      行使，途經該路段112 巷口時，本應注意汽車行經無號誌
      之交岔路口時，應減速慢行，並注意車前狀況，隨時採取
      必要之安全措施等規定，且行經未劃設行人穿越道之交岔
      路口，遇有行人穿越道路時，無論有無交通指揮人員指揮
      或號誌標誌，應暫停讓行人先行通過，而依當時情形日間
      自然光線、天氣晴，道路路面乾燥，且道路路面無缺陷、
      無障礙物、視距良好，並無不能注意之情事，仍疏未注意
      車前狀況，於行人即原告牽腳踏車自上開巷口欲穿越馬路
      時，煞車不及，撞及原告，原告因此受有骨盆閉鎖性骨折
      、左側前臂撕裂傷併肌腱及血管損傷、腹部挫傷併血腫等
      傷害等事實，有彰化縣警察局道路交通事故當事人登記聯
      單、談話紀錄表、秀傳醫療社團法人秀傳紀念醫院診斷證
      明書及醫療費用收據、財團法人彰化基督教醫院診斷書及
      醫療費用收據、調解不成立證明書、道路交通事故現場圖
      、交通事故調查報告表（一）、（二）、事故現場照片、
      被告華風公司給付80,000元收據、被告林厚德遊覽車客運
      業駕駛人登記證影本等件為憑（見本院卷第34-46 、66-7
      0 頁）；且為兩造所不爭執，堪認屬實。而被告林厚德因
      本件車禍肇事致原告受有前開傷害，亦經本院刑事庭以99
      年度交簡字第911 號、99年交簡上字第55號判決，認定其
      犯業務過失傷害罪在案，有本院99年度交簡字第911 號刑
      事判決附卷可稽（見本院卷第5-7 頁），並經本院職權調
      閱本院99年交簡上字第55號刑事卷宗查核無誤，且為被告
      等所不爭執，堪信為真。
（二）按行車速度，依速限標誌或標線之規定，無速限標誌或標
      線者，行經無號誌之交岔路口，應減速慢行，作隨時停車
      之準備；汽車行駛時，駕駛人應注意車前狀況，並隨時採
      取必要之安全措施；汽車行經未劃設行人穿越道之交岔路
      口，遇有行人穿越道路時，無論有無交通指揮人員指揮或
      號誌指示，均應暫停讓行人先行通過，道路交通安全規則
      第93條第1 項第2 款、第94條第3 項、第103 條第3 項分
      別訂有明文。而觀諸前揭卷附之道路交通事故調查報告表
      及現場照片影本所示，本件事發時，為天候晴、日間自然
      光線、柏油路面乾躁無缺陷、無障礙物、視距良好，並無
      不能注意之情事，被告林厚德竟疏未注意車前狀況，其駕
      駛行為乃有過失，臺灣省彰化縣區車輛行車事故鑑定委員
      會鑑定結果，亦與本院為相同之認定，有該會99年3 月25
      日彰鑑字第0995600573號函檢附之鑑定意見書與覆議鑑定
      委員會99年10月19日覆議字第0996204006號函各1 份在卷
      可參（見本院卷第23-1、53-56 頁）。再者，被告林厚德
      之過失行為既係造成原告傷害之肇事主因，二者間即具有
      相當因果關係，被告林厚德就本件車禍之發生乃有過失至
      明。
（三）次按因故意或過失，不法侵害他人之權利者，負損害賠償
      責任；汽車、機車或其他非依軌道行駛之動力車輛，在使
      用中加損害於他人者，駕駛人應賠償因此所生之損害；不
      法侵害他人之身體或健康者，對於被害人因此喪失或減少
      勞動能力或增加生活上之需要時，應負損害賠償責；不法
      侵害他人之身體、健康、名譽、自由、信用、隱私、貞操
      ，或不法侵害其他人格法益而情節重大者，被害人雖非財
      產上之損害，亦得請求賠償相當之金額，民法第184 條第
      1 項前段、第191 條之2 前段、第193 條第1 項、第195
      條第1 項前段分別載有明文。另受僱人因執行職務，不法
      侵害他人之權利者，由僱用人與行為人連帶負損害賠償責
      任，民法第188 條第1 項前段定有明文。如前所述，本件
      原告受有上述傷害既係因被告林厚德之過失行為所導致，
      兩者具有相當因果關係；且被告林厚德身為被告華風公司
      之受僱人，亦為被告華風公司所不爭執，則被告林厚德於
      駕駛營業用大客車執行業務之際肇事，被告華風公司自應
      與被告林厚德連帶負損害賠償之責任。原告依民法第188
      條第1 項前段之規定，請求被告華風公司與被告林厚德連
      帶負損害賠償責任，為有理由。茲就原告請求之金額審究
      如下：
    1.醫療費用部分：原告主張因本次車禍事故所支出之醫藥費
      合計為48,175元，業據其提出秀傳醫療社團法人秀傳紀念
      醫院診斷證明書及醫療費用收據、財團法人彰化基督教醫
      院診斷書及醫療費用收據影本等件為佐（見本院卷第35、
      36、67-69 頁），且為被告等所不爭執（見本院卷第114
      頁），是原告此部分之請求為有理由，應予准許。
    2.看護費用部分：原告主張因本件車禍事故受有前述非輕之
      傷害，並因此導致帕金森氏症，終身均有受他人看護之必
      要云云，惟依財團法人彰化基督教醫院99年9 月21日99彰
      基醫字第099090095 號函所載：「梁君骨盆骨折經鋼板固
      定後，前1 個月需臥床休息，生活起居需他人照顧，但不
      需要護理照顧，經過1 個月後，疼痛降低後，可由他人幫
      助行動，這段期間約需2-3 個月。」等語（見本院卷第81
      -1頁），原告僅於出院後之2 至3 個月期間有專人看護之
      需要；且原告自始未提出罹患帕金森氏症，及因本件車禍
      引發帕金森氏症之相關證明資料供本院審酌，並當庭陳稱
      ：醫生不願意開證明等語（見本院卷第114 頁），故其主
      張因本件車禍導致罹患帕金森氏症，而有受終身看護之必
      要云云，即乏所據，並不足採。承上，本院認原告因本件
      車禍需要他人看護之期間以2.5 月計算為適當，參以原告
      主張每月所需之看護費用為30,000元，亦為被告等所不爭
      執（見本院卷第114 頁），是原告請求之看護費用於75,0
      00元（計算式：30,000×2.5 ＝75,000）之範圍內，乃屬
      有理，逾此範圍之請求，乃屬無據，應予駁回。
    3.慰撫金部分：非財產上損害之慰撫金數額，究竟若干為適
      當，應斟酌兩造身分、地位、經濟狀況、加害程度及其他
      各種情形，俾為審判之依據（最高法院86年度臺上字第51
      1 號、86年度臺上字第3537號判決意旨參照）。查原告為
      小學畢業，已婚，本件事故發生前2 年即無工作，名下有
      自用住宅，育有2 子3 女，均有工作，目前經濟來源是仰
      賴2 個兒子之扶養；被告林厚德已婚，育有3 子1 女，女
      兒已出嫁，大兒子已在工作，二兒子待業中，三兒子就讀
      高三，目前仍任職遊覽車司機，每天薪資1,000 元，每月
      薪資約22,000元，名下有自用住宅等節，除據兩造陳明在
      卷外（見本院卷第18、91、96頁），並有本院依職權調閱
      之兩造稅務電子閘門財產所得調件明細表在卷可考（見本
      院卷第71-74 頁）。本院審酌前揭兩造之身分、地位、家
      庭、經濟狀況、事故發生之原因、原告所受之精神痛苦等
      情狀，認原告得請求賠償之精神慰撫金，以500,000 元為
      適當，逾此數額之請求，非有理由。
（四）綜上所述，本件原告得請求賠償之金額為623, 175元（計
      算式：48,175＋75,000＋500,000 ＝623,175 ) 。
（五）再按損害之發生或擴大，被害人與有過失者，法院得減輕
      賠償金額或免除之，民法第217 條第1 項載有明文。查被
      告林厚德於前揭時、地駕駛營業用大客車，因過失致原告
      受傷，經本院刑事庭判處有罪在案，已如前述；而原告手
      牽腳踏車徒步穿越道路時，疏未注意左右來往車輛，致發
      生本件車禍事故，亦有違反道路交通安全規則第134 條第
      1 項第6 款所載之情事，難認其對本件交通事故毫無過失
      可言，然為次要之肇事原因，臺灣省彰化縣區車輛行車事
      故鑑定委員會99年3 月25日彰鑑字第0995600573號函所附
      之鑑定意見書，與覆議鑑定委員會99年10月19日覆議字第
      0996204006號函亦均同此認定（見本院卷第23-1、53-56
      頁）。本院審酌本件車禍事故道路交通事故調查報告表（
      一）（二）、道路交通事故現場圖、現場照片影本，及一
      切情狀後，認原告之過失責任應為百分之30，而被告林厚
      德之過失責任應為百分之70，始為適當，並為兩造所不爭
      執（見本院卷第114 頁）。因此，原告所得請求之金額應
      為436,223 元（計算式：623,175 ×70% ＝436,223 ）。
      又被告華風公司、林厚德已分別給付80,000元、55,175元
      予原告等情，除有收據影本可據（見本院卷第66頁），亦
      為兩造所不爭執（見本院卷第114 頁），故本件被告等應
      連帶賠償之金額扣除已給付之135,175 元後，原告所得請
      求賠償之金額為301,048 元（計算式：436,223 －135,17
      5 ＝301,048 ）。
五、末按給付無確定期限者，依民法第229 條第2 項之規定，債
    務人於債權人得請求給付時，經其催告而未為給付，自受催
    告時起，負遲延責任；其經債權人起訴而送達訴狀者，與催
    告有同一效力；而遲延之債務，以支付金錢為標的者，債權
    人得請求依法定利率計算之遲延利息；應負利息之債務，其
    利率未經約定，亦無法律可據者，週年利率為百分之5 ，民
    法第233 條第1 項、第203 條分別有明文。本件侵權行為之
    損害賠償請求權於行為時即已發生，但其給付無確定期限，
    故原告併請求被告等應連帶給付自刑事附帶民事起訴狀繕本
    送達之翌日即99年7 月6 日起至清償日止，按年息5%計算之
    利息，乃屬有據。
六、綜上所述，原告依據侵權行為法律關係，請求被告等連帶給
    付301,048 元，暨自起訴狀繕本送達翌日起即99年7 月6 日
    起，至清償日止，按年息5%計算之利息，為有理由，應予准
    許，逾上開範圍之請求，於法無據，應予駁回。
七、本判決原告勝訴部分命被告等連帶給付之金額未逾500,000
    元，故應依民事訴訟法第389 條第1 項第5 款之規定，依職
    權宣告假執行。又被告等陳明願供擔保，請准宣告免為假執
    行，經核並無不合，爰酌定相當擔保金額，併准許之。至於
    原告敗訴部分之請求既無理由，其假執行之聲請，已失所附
    麗，併予駁回。
八、本件事證已臻明確，兩造其餘攻擊防禦方法及舉證，與本件
    判決結果並無影響，爰不逐一論述。
九、本件原告提起刑事附帶民事訴訟，而由本院刑事庭依刑事訴
    訟法第504條第1項規定，裁定移送前來，依同條第2 項規定
    免繳納裁判費，於本院審理期間，本件亦無其他必要訴訟費
    用，是無訴訟費用負擔之問題，併予敘明。
中    華    民    國    99    年    12    月    23    日
                  民事第三庭    法  官  林秉暉
以上正本係照原本作成。
如對判決上訴，應於判決送達後20日內向本院提出上訴狀。如委
任律師提起上訴者，應一併繳納上訴審裁判費。
中    華    民    國    99    年    12    月    24    日
                                書記官  廖春慧

司法院資訊處製作；財團法人民間司法改革基金會備份。
